【裁判字號】    91,易,2120
【裁判日期】    920124
【裁判案由】    贓物
【裁判全文】
臺灣高雄地方法院刑事判決                        九十一年度易字第二一二號
    公  訴  人  臺灣高雄地方法院檢察署檢察官
    被      告  甲○○  男三十.
    選任辯護人  吳建勛律師
                張清雄律師
                游雪莉律師
右列被告因贓物案件，經檢察官提起公訴（九十一年度偵字第六九八六號），本院判
決如左：
    主  文
甲○○無罪。
    理  由
一、公訴意旨略以：被告甲○○明知乙○○（另經臺灣臺南地方法院判處有期徒刑六
    月確定）所牙保之車牌號碼Ｙ六─○五三０號自小客車，係林玟志及李威義（另
    經臺灣高等法院臺南分院各判處有期徒刑十五年確定）二人於民國九十年七月七
    日凌晨五時三十分許，在臺南縣七股鄉義和村七十八之十六號前強盜所得之贓物
    ，竟於同年月某日，在高雄縣大寮鄉○○○路一八四號「駿興汽車保養場」內，
    基於故買贓物之犯意，以新台幣（下同）二萬五千元低於市價甚巨之價額買受之
    ，因認被告甲○○涉有刑法第三百四十九條第二項之故買贓物罪嫌。
二、按犯罪事實應依證據認定之，無證據不得推定其犯罪事實；又不能證明被告犯罪
    者，應諭知無罪之判決，刑事訴訟法第一百五十四條、第三百零一條第一項分別
    定有明文。次按認定不利於被告之事實，須依積極證據，苟積極證據不足為不利
    於被告事實之認定，即應為有利於被告之認定，更不必有何有利之證據。再事實
    之認定，應憑證據，如未能發現相當證據，或證據不足以證明，自不能以推測或
    擬制之方法，以為裁判之基礎。且證據之證明力，固屬於法院判斷之自由，惟證
    據如有瑕疪，則在此瑕疵未能究明以前，遽採為有罪之根據，即難認為適法（最
    高法院三十年上，是其陳述是否與事實相符，仍應調查其他證據以資審認。又被
    害人之陳述如無字第八一六號、四十年台上字第八六號、三十二年上字第九七一
    號分別著有判例可資參照）。而所謂無瑕疪，係指不利被告之陳述，與社會上一
    般生活經驗或卷存其他客觀事實並無矛盾而言，至所謂就其他方面調查認與事實
    相符，非僅以所援用之旁證足以證明被害結果為已足，尤須綜合一切積極佐證，
    除認定被告確為加害人之可能外，在推理上無從另為其他合理原因之假設，有不
    合於此，即不能以之做為論斷之證據；易言之，無論直接證據或間接證據，其為
    訴訟上證明，須於通常一般人均不致於有所懷疑，而得確信其為真實之程度者，
    始得據之為有罪之認定，倘其證明尚未達此一程度，而有合理性懷疑之存在時，
    即無從為有罪之認定（最高法院七十六年台上字第四九八六號判例參照）。
三、本件公訴人認被告甲○○涉有前揭故買贓物之犯行，無非係以證人乙○○、李威
    義及林玟志之證述，且被告自陳綽號為「基仔」，而被告陳稱與證人乙○○間有
    夙怨未決，然被告與證人李威義及林玟志並非舊識，證人李威義及林玟志實無甘
    冒偽證之刑責而誣陷架構之理等情為其論罪之主要依據。然訊據被告甲○○堅決
    否認有何故買贓物之犯行，辯稱：伊並沒有購買上開自用小客車，證人乙○○曾
    經偷車到伊經營之駿興汽車保養廠拆解被伊抓到，伊就將乙○○解僱，又因乙○
    ○參與飆車伊曾經打過乙○○，所以有可能是乙○○要陷害伊的等語。
四、經查：
  (一)證人乙○○雖於本院審理時到庭證稱：當時伊在被告的修車廠工作，李威義及林
    玟志來修車廠修車，是伊介紹被告甲○○給李威義及林玟志認識的，介紹時並沒
    有談到上開贓車，李威義及林玟志只知道被告綽號叫「基仔」，李威義、林玟志
    與被告如何談購買贓車伊不知道，伊是聽林玟志講說有介紹一部車給被告，價錢
    聽說是二萬五千元，後來李威義或林玟志有叫伊聯絡被告，說要在釣蝦場交車，
    因被告沒有到，過了十分鐘聯絡到被告，被告說馬上到，後來李威義及林玟志要
    先走，因伊身上有一萬三千元就先拿給李威義，還有一萬二千元伊跟林玟志說晚
    上再拿去給他，李威義及林玟志拿了一萬三千元就先走了，伊在那裡等，並親手
    將車子交給被告，交車之後當天晚上被告也是在釣蝦場拿二萬五千元給伊等語（
    見本院九十一年十一月二十九日審判筆錄），然證人乙○○於警訊時先證稱：林
    玟志於九十年七月間某日早上七時許，打電話給伊說有一部車要出售，伊就叫林
    玟志去找「基仔」，然後伊單獨騎機車到「駿興汽車保養廠」，就看到李威義及
    林玟志二人在場，林玟志開搶來的一部喜美、銀色自小客車，李威義開自己的車
    子在現場，因當時保養廠還沒有開門，伊就打電話給被告，約過十分鐘被告坐一
    部計程車到達保養廠前，到達後李威義及林玟志二人就與被告談價錢，最後以二
    萬五千元成交，伊就自己離開，李威義開車載林玟志，被告就開那部喜美、銀色
    自小客車往屏東方向離開等語（見九十年八月二十五日偵訊筆錄），復於臺灣臺
    南地方法院檢察署檢察官偵查中供稱：七月初林玟志主動打電話給伊說有車要賣
    ，要伊找買主約在大寮「駿興汽車保養廠」，伊就到車廠，林玟志開要出售的贓
    車，李威義開自己的車到車廠，議價時伊與李威義、林玟志及被告都在場，價錢
    是二萬五千元成交，被告拿二萬五千元給林玟志，李威義及林玟志買飲料給伊喝
    為代價等語（見臺灣臺南地方法院檢察署偵查卷宗第九頁背面），再於臺灣高雄
    地方法院檢察署檢察官偵查中證述：九十年七月間在「駿興汽車保養廠」內有牙
    保被告購買Ｙ六─○五三０號自小客車，該自小客車是李威義及林玟志搶來的等
    語（見臺灣高雄地方法院檢察署偵查卷宗第七頁），而互核證人乙○○於警訊、
    偵查中及本院審理時所陳，就交車之地點，是否被告親自收受該自小客車，及購
    車之款項究係何人交付等節，證人前後之證述均有所不一，且相互矛盾齟齬，是
    其證述是否可信，誠非無疑。
  (二)又證人林玟志於警訊時供稱：伊與李威義將搶得之自小客車停放在大寮鄉中庄村
    某處釣蝦場前，伊朋友綽號「阿財」就在那裡等伊，然後以二萬五千元賣給「阿
    財」之人，李威義再開自己的車載伊回家，當時已經天亮，李威義再自行回家，
    經指認口卡年籍資料，乙○○即係向伊購買搶劫所得轎車綽號「阿財」本人沒錯
    等語（見九十年八月三日及九十年八月九日偵訊筆錄），復於偵查中證稱：所搶
    得之自小客車係在大寮鄉○○路一家釣蝦場賣給「基仔」，但車子是交給乙○○
    ，在做案前就談好價錢二萬五千元，後來找「基仔」交車，「基仔」說人在外面
    ，要乙○○先處理，才把車子交給黃昭輝等語（見臺灣高雄地方法院檢察署偵查
    卷宗第二十頁背面），是核證人林玟志先後就該自用小客車究係賣予何人等情節
    之證述已有齟齬，其證述之真實性非無令人置疑之處，是否可採為不利被告之認
    定非無疑義。
  (三)另證人李威義於警訊時供稱：是綽號「蚊子」（即林玟志）駕駛搶得之自小客車
    載伊返回高雄住處，大約七點鐘左右，該自小客車係由綽號「蚊子」之人開走等
    語（見九十年八月一日偵訊筆錄），而證人李威義於警訊中並未說明該自用小客
    車係與林玟志一同出賣予被告，並將該自用小客車交予乙○○等情，且乙○○當
    時究係交付多少車款予證人李威義乙節，證人李威義於偵查中證稱：乙○○交給
    伊車款一萬二千元等語（見臺灣高雄地方法院檢察署偵查卷宗第二十二頁背面）
    ，與證人乙○○於本院審理時所稱：拿給李威義一萬三千元等語有所不符。是綜
    核證人等前開所述，其等先後指訴之情節不僅相互矛盾，且相互間之證詞亦多所
    扞格之處，其等證詞均非無瑕疵，是證人乙○○、林玟志及李威義證詞之信憑性
    已容質疑，尚難憑藉其等有瑕疵之片面證詞，即遽認被告確有故買贓物之犯行。
  (四)又被告於警訊、偵查中及本院審理時均堅決否認有故買贓物之事實，且經警持本
    院核發之搜索票前往「駿興汽車保養廠」執行搜索結果，亦未發現有該贓車（詳
    見高雄縣警察局林園分局刑事案件移送書上所載），故亦無證據證明該贓車即為
    被告所收受。是自難於無其他贓證物之佐證情形下，僅憑證人等有瑕疵之證述，
    即令被告擔負故買贓物之罪責。
  (五)綜上所述，證人等之證述均有前後不一致及相互矛盾之處而難認無瑕疵，且亦未
    扣得上開贓車而認與被告有相關連，則被告是否確有故買贓物之犯行，即難認已
    無合理之懷疑，而得確信其為真實，依「罪證有疑，利於被告」之法則，即應作
    有利於被告之認定；此外，本院復查無其他積極證據足資審認被告確有公訴人所
    指故買贓物之犯行，既不能證明被告犯罪，揆諸首揭說明，依法自應為被告無罪
    之諭知。
五、至臺灣高雄地方法院檢察署檢察官移送併辦被告涉犯牙保贓物部分（九十一年度
    偵字第一四九九三號），因本件公訴人起訴部分既經本院為無罪之諭知，則與移
    送併辦部分自無連續犯之裁判上一罪關係，非起訴效力所及，本院自無從加以審
    判，此部分應退回由檢察官另為適法處理，附此敘明
據上論斷，應依刑事訴訟法第三百零一條第一項，判決如主文。
中      華      民      國    九十二    年      一      月    二十四    日
                                    臺灣高雄地方法院刑事第三庭
                                        法  官     陳玉聰
右正本證明與原本無異。
如不服本判決，應於判決送達後十日內，向本院提出上訴狀。
                                        書記官     鄭淑臻
中      華      民      國    九十二    年      一      月     二十四   日


司法院資訊處製作；財團法人民間司法改革基金會備份。
